臺灣高等法院花蓮分院刑事判決　　　　　　　　　　　九十四年度上訴字第一八號
　　上 訴 人即
　　被　　　告　乙○○
　　選任辯護人　曾泰源律師
右上訴人即被告因違反槍砲彈藥刀械管制條例案件，不服臺灣花蓮地方法院九十三年
度訴字第一○六號，中華民國九十三年十二月十四日第一審判決（起訴案號：臺灣花
蓮地方法院檢察署九十三年度偵字第八○一號）提起上訴，本院判決如左：
    主  文
上訴駁回。
    事  實
一、乙○○前曾於民國九十年間因違反毒品危害防制條例案件，經判處有期徒刑七月
    確定，緩刑四年，在緩刑期內，仍不知悔改，明知可發射子彈具殺傷力之槍械及
    子彈為管制物品，非經許可不得製造、持有，竟於九十三年三月十五日前後數日
    間之某日，先在花蓮縣吉安鄉○○路黃昏市場旁之玩具店，以新台幣（下同）六
    千元之代價，購買仿ＦＮ廠玩具手槍一枝後，又在九十三年三月中旬，見跳蚤雜
    誌上刊登販賣槍管之廣告，遂打電話向姓名年籍不詳綽號「阿宏」之成年男子，
    以三千元代價購買槍管一支，並與「阿宏」基於將仿製之玩具手槍改製為可發射
    子彈具有殺傷力槍械之犯意聯絡，將該仿ＦＮ廠玩具槍交付「阿宏」，由「阿宏
    」以換裝土造金屬槍管之方式，製造成可擊發子彈具有殺傷力之槍枝，待「阿宏
    」改造完成後，於同年月二十三日十九時許間將上開改造完成之槍枝一枝（含彈
    匣一個，槍枝管制編號0000000000號），連同贈送之具殺傷力由玩具
    金屬彈殼加裝直徑約七．四M M金屬彈頭組合而成之改造子彈一顆、由土造金屬
    彈殼加裝直徑約八．五M M至九．０M M金屬彈頭組合而成之土造子彈四顆，一併
    交付予乙○○持有之。嗣因乙○○另案遭通緝，為警於九十三年三月二十三日二
    十三時三十分許，在花蓮縣吉安鄉○○路三段三九二號前遭警員逮捕，並扣得仿
    ＦＮ廠半自動手槍製造之改造玩具手槍一枝（含彈匣一個，槍枝管制編號000
    0000000號）、前開具殺傷力之由玩具金屬彈殼加裝直徑約七．四M M金
    屬彈頭組合而成之改造子彈一顆（經鑑驗試射用罄），再經警於九十三年七月九
    日追查通緝犯甲○○，在花蓮縣新城鄉嘉新村四四八之九號二樓Ｂ室乙○○與甲
    ○○共同住處，扣得乙○○持有之前開具殺傷力由土造金屬彈殼加裝直徑約八．
    五M M至九．０M M金屬彈頭組合而成之土造子彈四顆（業經鑑驗試射用罄）。
二、案經花蓮縣警察局吉安分局報請臺灣花蓮地方法院檢察署檢察官偵查起訴。
    理  由
一、訊據被告乙○○對於持有改造手槍一枝以及子彈五顆之行為自白在卷，但於審理
    中對於所犯之行為構成製造槍砲罪部分加以否認。經查：
    （一）本案經警查獲之改造仿ＦＮ廠改造半自動玩具手槍一枝（含彈匣一個，槍
          枝管制編號0000000000號）以及子彈十九顆，經送鑑定結果，
          認槍枝係由仿ＦＮ廠半自動手槍製造之金屬玩具手槍，換裝土造金屬槍管
          改裝而成之改造手槍，機械性能良好，可擊發適用之子彈，認具殺傷力。
          另外扣案之子彈一顆，認係由玩具金屬彈殼加裝直徑約七．四 M M金屬彈
          頭組合而成之改造子彈，經實際試射，可擊發，具有殺傷力；另扣案之子
          彈十八顆，其中十六顆，認分別係由土造金屬彈殼加裝直徑約八．五至九
          ．０MM金屬槍彈而成之土造子彈，經取樣五顆試射結果，其中四顆均可擊
          發，認均具殺傷力，另一顆無法擊發，認不具殺傷力；另二顆，分別係由
          土造金屬彈殼加裝直徑約八．０M M、八．五M M金屬槍彈而成，惟均不具
          底火及火藥，不具子彈完整結構，認均不具殺傷力，有內政部警政署刑事
          警察局九十三年四月十九日刑鑑字第０九三００七八二六五號、九十三年
          八月十二日刑鑑字第０九三０一四四五三四號槍彈鑑定書二份在卷可稽（
          核退七○三卷第三十六頁以下、核退一四七○卷第十三頁以下）。從而被
          告所持有扣案之仿ＦＮ廠改造半自動玩具手槍一枝及子彈五顆均具有殺傷
          力，屬於槍砲彈藥刀械管制條例第十一條及第十二條所稱之其他可發射子
          彈具有殺傷力之各式槍砲及子彈可堪認定。
    （二）扣案之槍枝係由仿ＦＮ廠半自動手槍製造之金屬玩具手槍，換裝土造金屬
          槍管改裝而成之改造手槍，有前揭鑑定報告書以及扣案槍枝可證，足認扣
          案之槍枝確實是經由改造而成，而槍枝之來源，被告在警訊中陳稱「因為
          綽號阿宏者在所謂跳蚤市場雜誌上有販售上述物品，我與他以電話聯絡購
          買槍管一枝他就附贈十八顆成品子彈」（警卷第十二頁），在偵查中也自
          白稱「我以三千元向他買一枝槍管」（核退一四七○卷第七頁），而在原
          審審理中，被告經審判長提示鑑驗通知書後陳稱「槍是看跳蚤雜誌買的，
          我買槍管及子彈，槍身是在查獲之前約一星期在玩具店買的」（原審卷第
          七十五頁），審判長就犯罪事實詢問被告時，被告稱槍身是在玩具店買的
          ，付了六千元（原審卷第七十八頁），足認扣案槍枝確實由被告分別購置
          槍身以及槍管，再加以改裝而成。證人丙○○在本院審理中雖然證稱被告
          向綽號阿宏者買槍就是一把槍，並且已經改造好，但是對於槍枝的顏色，
          丙○○卻證稱是白鐵（見本院卷第一一七頁以下），與扣案之槍枝槍身顏
          色為黑色顯然不同，足證丙○○在本院所證述並非實情。
    （三）扣案之槍枝既然是由被告分別購置槍身以及槍管，再加以改裝而成，則必
          然有人使用工具加以改裝，而就何人將金屬槍管加裝在被告原購買的槍身
          上，被告在原審法院經過審判長諭知可能變更起訴法條為製造槍枝罪之後
          ，仍然自白稱「我透過跳蚤雜誌知道阿宏的電話，打電話給阿宏問他能不
          能幫我改槍管，槍管代價是三千元，槍身六千元，不用算改裝費，阿宏人
          來，我把槍給他，他改好後，他和我聯絡，再交給我」，而在辯護人就犯
          罪事實詢問被告時，被告仍然稱「因為我不會裝，所以才叫他幫我裝」（
          原審卷第七十八頁），被告前後供述相同，而且也和扣案槍枝之情形相符
          ，足以認定被告確實是委由綽號阿宏者將被告原所有之槍身連同向綽號阿
          宏者所購買的槍管改裝成為具有殺傷力之槍枝。
    （四）另外在被告住處所查獲之物品除了扣案之槍彈之外，還有可以供作製造槍
          彈之用的之四五改造槍機零件、砂輪機、研磨機、砂輪片、砂紙、螺絲起
          子、破壞剪、銼刀、老虎鉗、彈殼、彈頭、底鐵、底火、紙雷管等工具，
          有該等物品扣案可稽，並且有搜索扣押筆錄附卷可證（警卷第十四頁以下
          ）。而該等物品，被告在本院審理中否認為其所有，甲○○在本院審理中
          也稱該等工具均為其所有（本院卷第八十五頁），但工具既然在被告與溫
          玉勝之住處查獲，該等工具之使用情形被告當亦有所知，雖然該等工具無
          法證明是供作被告等人改造槍彈所使用之工具，但應可推知被告對於槍枝
          改造之情形與其所委由改造者「阿宏」者有犯意聯絡及行為分擔之共同正
          犯關係存在。亦所有知之。
    綜據上述，被告確實有委由綽號阿宏者，將槍枝改造並且交付被告之犯行，當可
    確定，被告否認犯行，為無可採，本案罪證明確，被告犯行洵堪認定，應予依法
    論科。
二、核被告所為，係犯槍砲彈藥刀械管制條例第十一條第一項之未經許可製造可發射
    子彈具有殺傷力之手槍罪、第十二條第四項持有具殺傷力子彈罪。被告以一行為
    同時持有手槍及子彈，為想像競合犯，應依刑法第五十五條規定，從一重之持有
    可發射子彈具有殺傷力手槍罪論處。被告製造可發射子彈具殺傷力之手槍，進而
    持有可發射子彈具殺傷力槍枝，其持有行為係低度行為，為製造之高度行為所吸
    收，應不另論罪。公訴人認被告前揭行為僅犯槍砲彈藥刀械管制條例第十一條第
    四項持有其他可發射子彈具殺傷力手槍罪、第十二條第四項持有具殺傷力子彈罪
    ，漏未論及被告與「阿宏」共同製造可發射子彈具有殺傷力之槍枝罪部分，尚有
    違誤，惟其基本事實同一，起訴法條應予變更。按共同正犯間，非僅就其自己實
    施之行為負其責任，並在犯意聯絡之範圍內，對於他共同正犯所實施之行為，亦
    應共同負責，即共同正犯，只須具有犯意聯絡及行為分擔，而不問犯罪動機起於
    何人，亦不問每一階段犯行，均經參與，最高法院九十年度台上字第三二０五號
    判決可資參照。本案被告委由綽號「阿宏」將槍管裝置於被告所購買之玩具槍上
    ，顯然被告與「阿宏」就改造槍枝，有犯意聯絡及行為分擔，揆諸前揭判決意旨
    ，被告雖未親自參與將金屬槍管換裝於玩具槍上部分之行為，仍應與「阿宏」成
    立共同製造可發射子彈具有殺傷力手槍罪，二人間就未經許可製造可發射子彈具
    有殺傷力槍枝犯行，有犯意聯絡及行為分擔，應論以共同正犯。另移送併案審理
    之持有具殺傷力子彈部分因與有罪之持有具殺傷力子彈罪間有想像競合關係，為
    裁判上一罪，基於審判不可分，本院應併予以審究。又移送併辦部分雖認被告持
    有具殺傷力子彈十六顆，然觀以前開槍彈鑑定書認：扣案子彈十六顆，認分別係
    由土造金屬彈殼加裝直徑約八．五至九．０MM金屬槍彈而成之土造子彈，經取樣
    五顆試射結果，其中四顆均可擊發，認均具殺傷力，另一顆無法擊發，認不具殺
    傷力，故上開鑑定書僅得證明扣案子彈中有四顆具殺傷力，此外，並無其他證據
    足資證明其餘扣案十二顆子彈具殺傷力，故被告於九十三年七月九日遭查獲時，
    應僅持有具殺傷力子彈四顆，移送併案書所載，容有誤會，應予更正，附此敘明
    。爰審酌被告有毒品、違反替代役實施條例、違反槍砲彈藥刀械管制案件等前科
    ，現仍在緩刑中，有台灣高等法院被告全國前案紀錄表一紙在卷可稽，其犯罪動
    機、所用手段、其犯罪方法已影響社會治安，對人身安全造成危害，及犯罪後坦
    承部分犯行等一切情狀，量處如主文所示之刑，並就併科罰金部分諭知易服勞役
    之折算標準。扣案之仿ＦＮ廠改造半自動玩具手槍一枝（含彈匣一個，槍枝管制
    編號：0000000000號），屬違禁物，應依刑法第三十八條第一項第一
    款規定，宣告沒收，至扣案具殺傷力子彈五顆，業因鑑驗試射而僅剩彈殼，已無
    殺傷力，其餘子彈尚無從認為具有殺傷力，無從認定是違禁物，故均不予宣告沒
    收。另外扣案之其他工具並無證據足以證明是供作被告犯罪所用之物，不予宣告
    沒收，亦併此敘明。
三、原審法院因而為被告論罪科刑之判決，並無違誤，被告否認犯罪而提起上訴，為
    無理由，應予駁回。
四、據上論斷，應依刑事訴訟法第三百六十八條判決如主文。
本案經檢察官崔紀鎮到庭執行職務。
中      華      民      國    九十四年    五    月    二十      日
                              審判長法官  謝  志  揚
                                    法官  莊  謙  崇
                                    法官  賴  淳  良
右正本證明與原本無異。
如對本判決不服，應於送達後十日內，向本院提出上訴狀。其未敘述理由者，並應於
提出上訴狀後十日內向本院補提理由狀（須附繕本）。
                                   書記官  邱  廣  譽
中      華      民      國    九十四      年     五     月    二十一  日
附錄本判決論罪之法律條文：
槍砲彈藥刀械管制條例第十一條第一項、第四項：
未經許可，製造、販賣或運輸第四條第一款所稱其他可發射金屬或子彈具有殺傷力之
各式槍砲者，處五年以上有期徒刑，併科新臺幣一千萬元以下罰金。
未經許可，持有、寄藏或意圖販賣而陳列第一項所列槍砲者，處一年以上七年以下有
期徒刑，併科新臺幣七百萬元以下罰金。
槍砲彈藥刀械管制條例第十二條第四項：
未經許可，持有、寄藏或意圖販賣而陳列子彈者，處五年以下有期徒刑，併科新台幣
三百萬元以下罰金。
